ACORDAO-COMPLETO-2351801

ACÓRDÃO 4772/2019 ATA 21/2019 - PRIMEIRA CÂMARA

VISTOS, relatados e discutidos estes autos de aposentadoria deferida pela Universidade Federal de Minas Gerais,
ACORDAM os Ministros do Tribunal de Contas da União, reunidos em sessão da Primeira Câmara, diante das razões expostas pelo Relator, com fundamento no art. 71, inciso III, da Constituição Federal e nos arts. 1º, inciso V, 39, inciso II, e 45 da Lei 8.443/1992, em:
9.1. considerar legal o ato de aposentadoria de interesse do sr. Delso Morais da Silva, ordenando seu registro;
9.2. dar ciência desta deliberação ao interessado.

Apreciação, para fins de registro, de aposentadoria concedida pela Universidade Federal de Minas Gerais.

Primeira Câmara

Universidade Federal de Minas Gerais.

3. Interessado: Delso Morais da Silva (XXX.170.026-XX).

13.1. Ministros presentes: Walton Alencar Rodrigues (Presidente), Benjamin Zymler (Relator) e Vital do Rêgo.
13.2. Ministro-Substituto convocado: Marcos Bemquerer Costa.
13.3. Ministro-Substituto presente: Augusto Sherman Cavalcanti.

BENJAMIN ZYMLER

Adoto como parte do relatório, com os ajustes de forma pertinentes, a instrução elaborada no âmbito da Secretaria de Fiscalização de Pessoal (Sefip) , a qual contou com a anuência dos dirigentes da unidade técnica:
"INTRODUÇÃO
1.	Trata-se de atos de concessão de aposentadoria de Dacle Vilma Carvalho, Daniel Rodrigues de Moura e Delso Morais da Silva, ex-servidores da Universidade Federal de Minas Gerais (UFMG) .
2.	Os atos foram submetidos, para fim de registro, à apreciação do Tribunal de Contas da União (TCU) , de acordo com o art. 71, inciso III, da Constituição Federal. O cadastramento e a disponibilização ao TCU ocorreram por intermédio do Sistema de Apreciação e Registro de Atos de Admissão e Concessões, na forma dos arts. 2º, caput e incisos I a VI, e 4º, caput, da Instrução Normativa - TCU 78/2018.
HISTÓRICO
3.	Esta Corte de Contas, por meio do Acórdão 3662/2011-TCU-Segunda Câmara, sessão de 31/5/2011, considerou ilegais os atos deste processo, em razão da conversão de tempo de serviço exercido em atividade de magistério em desacordo com o Enunciado n. 245 da Súmula da Jurisprudência/TCU (peça 1, p. 28-32) .
4.	Excluindo os tempos impugnados, a aposentadoria da servidora Daclê Vilma Carvalho poderia prosperar com proventos proporcionais a 26/30 avos, a do servidor Daniel Rodrigues de Moura com proventos proporcionais a 30/35 avos e a de Delso Morais da Silva com proventos proporcionais a 31/35 avos, ao fundamento do art. 40, inciso III, alínea 'c', da Constituição Federal/1988 (redação original) . Além disso, deveria ser excluída a vantagem do art. 192 da Lei n. 8.112/1990.
5.	Em resposta, a Universidade Federal de Minas Gerais, por meio do ofício UFMG/DAP/2412/2011, de 18/8/2011, informou que a partir de setembro de 2011 estava ajustando a aposentadoria do Sr. Delso Morais da Silva, excluindo o tempo indevido, e proporcionalizando os proventos em 31/35 avos. A aposentadoria da Sra. Daclê Vilma de Carvalho também foi alterada, passando os proventos a serem na proporção de 26/30 avos (peça 1, p. 34-36) . O órgão gestor não informou a situação do Sr. Daniel Rodrigues de Moura.
6.	No entanto, o Sr. Delso Morais da Silva impetrou a ação judicial 56042- 67.2011.4.01.3800, a fim de manter a integralidade de seus proventos. O Juízo da 7ª Vara Federal da Seção Judiciária de Minas Gerais deferiu antecipação de tutela determinando aos réus (UFMG e União) que se abstivessem de promover qualquer desconto ou redução nos proventos de aposentadoria do autor, ou na eventualidade deste já ter ocorrido, que promovessem o restabelecimento do pagamento integral, conforme pago anteriormente (peça 3) .
7.	Posteriormente, na sentença proferida, o mesmo Juízo julgou procedente o pedido declarando a nulidade da negativa de registro da aposentadoria do Sr. Delso Morais da Silva pelo TCU, condenando os réus a manterem a aposentadoria integral do autor, nos moldes do que vinha recebendo desde 30/11/1992, até a conclusão de novo procedimento em que restasse assegurado ao autor a ampla defesa e o contraditório (peça 5) . 
8.	Esta Unidade Técnica, em instrução de acompanhamento das determinações exaradas no Acórdão 3662/2011-TCU-Segunda Câmara (peça 8) , propôs:
'a audiência da Sra. Carmen Regina Maia, ex-pró-reitora adjunta de recursos humanos da Universidade Federal de Minas Gerais, para que apresente suas razões de justificativa pela não correção das irregularidades referentes ao ato de aposentadoria de Daniel Rodrigues de Moura, julgado ilegal pelo Acórdão 3662/2011-TCU-Segunda Câmara'.
9.	O Exmo. Ministro-Relator Benjamin Zymler, em despacho à peça 12, autorizou a realização de audiência da ex-pró-reitora adjunta de recursos humanos da Universidade Federal de Minas Gerais. Esta Secretaria realizou a audiência da Sra. Carmem Regina Maia, efetuando nova instrução (peças 13 a 27) .
10.	Em consequência, esta Corte de Contas, por meio do Acórdão 7211/2015-TCU-Primeira Câmara, considerou sanadas as irregularidades nas aposentadorias de Dacle Vilma Carvalho e Daniel Rodrigues de Moura (peça 28) . No entanto, quanto ao ato de aposentadoria de Delso Morais da Silva, foram feitas as seguintes determinações à Sefip:
'1.7.1.1. promova, nos termos do Acórdão 587/2011-TCU-Plenário, a oitiva do Sr. Delso Morais da Silva acerca da conversão de seu tempo de exercício de magistério em tempo comum, para fins de aposentadoria;
1.7.1.2. proceda, na sequência, à oportuna reinstrução de mérito do processo, no que tange à concessão de interesse do Sr. Delso Morais da Silva'.
11.	Em cumprimento ao item 1.7.1.1. do Acórdão 7211/2015-TCU-Primeira Câmara, esta Unidade Técnica realizou a oitiva do Sr. Delso Morais da Silva, por intermédio do órgão gestor, por meio dos ofícios 7.447 e 7.448/2016-TCU/Sefip, de 16/5/2016, para que se manifestasse sobre conversão do tempo de serviço em aposentadoria especial, exercido em atividade de magistério, em desconformidade com a orientação desta Corte de Contas, nos termos da Súmula 245 (peças 31 e 32) .
12.	A Universidade Federal de Minas Gerais recebeu os ofícios de oitiva em 23/5/2016 (peça 33) . As alegações de defesa do Sr. Delso Morais da Silva estão anexadas à peça 34.
Resposta à oitiva
13.	O Sr. Delso Morais da Silva apresentou as seguintes alegações de defesa (peça 34) :
a) informa que está aposentado desde 1992 (...) ; relata que ingressou na UFMG em 1/3/1969 e que averbou os seguintes períodos: Ministério do Exército de 15/12/1960 a 25/8/1962 e Metalúrgica Maracanã Ltda. no período de 1/12/1962 a 30/11/1966;
b) invoca os princípios da segurança jurídica, estabilidade das relações jurídicas e da boa-fé; alega que mesmo o ato sendo inválido pode subsistir, conquanto a situação gerada pelo mesmo já tenha sido estabilizada, o que ocorre, além da hipótese de prescrição, quando aquele tenha sido praticado de boa-fé;
c) alega decadência administrativa com base no artigo 54 da Lei 9.784/1999;
d) invoca a legalidade da contagem do tempo de serviço prestado em atividade privada anteriormente à admissão na UFMG; alega estar legal a conversão do tempo de trabalho exercido sob condições especiais no Regime Geral de Previdência Social para tempo comum e sua posterior averbação no Regime Próprio de Previdência dos Servidores Públicos Civis da União;
e) cita a Súmula 33 do STF que permite a aplicação ao servidor público, no que couber, das regras do regime geral da previdência social sobre aposentadoria especial de que trata o artigo 40, § 4º, inciso III, da Constituição Federal, até a edição de lei complementar específica; assim, a Lei 8.213/1991, em seu art. 57, §§ 3º e 5º, traz as disposições acerca da aposentadoria especial do Regime Geral, sobretudo quanto à possibilidade de sua conversão em tempo comum;
f) o direito à aposentadoria especial, previsto tanto no regime geral de previdência, sob a disciplina do art. 57 da Lei 8.213/91, quanto no regime próprio de previdência, assim contemplado pela norma do art. 40, § 4º, III, da CF/88, não se consolida tão somente com a implementação do tempo suficiente à sua aquisição; também é fato jurídico a ser considerado a fração de tempo de serviço prestado sob condições especiais que justificariam, completado o tempo mínimo de 15, 20 ou 25 anos, a aposentadoria especial;
g) alega ser ilegal a conduta da Administração de desconsiderar a conversão de tempo de serviço especial em comum exercido no Regime Geral de Previdência Social, para fins de averbação no Regime Próprio de Previdência dos Servidores Públicos Civis da União; e
h) por fim, requer que sejam mantidos os proventos conforme vem recebendo com proventos integrais. 
EXAME TÉCNICO
Tempo convertido (Sumula 245 TCU) 
14. 	O servidor Delso Morais da Silva aposentou-se, no cargo de professor, em 30/11/1992, com proventos integrais, sendo averbados 3 anos, 11 meses e 18 dias de tempo convertido. 
15.	O entendimento desta Corte de Contas proferido na Súmula 245 é no sentido de que não  pode ser aplicada, para efeito de aposentadoria estatutária, na Administração Pública Federal, a contagem ficta do tempo de atividades consideradas insalubres, penosas ou perigosas, com o acréscimo previsto para as aposentadorias previdenciárias segundo legislação própria, nem a contagem ponderada, para efeito de aposentadoria ordinária, do tempo relativo a atividades que permitiriam aposentadoria especial com tempo reduzido.
16.	Embora o interessado cite a Súmula 33 do STF, invocando a aplicação da Lei 8.213/1991 ao regime estatutário, cabe ressaltar que os dispositivos da Lei 8.213/1991, aplicáveis ao Regime Geral de Previdência, não se aplicam automaticamente aos servidores públicos com regime próprio, como é o caso do ex-servidor.
17.	Quanto à contagem ponderada decorrente do exercício atividade insalubre, esta Corte de Contas segue o entendimento proferido no Acórdão 2008/2006-TCU-Plenário. Assim, o servidor público que exerceu, como celetista, no serviço público, atividades insalubres, penosas ou perigosas, no período anterior à vigência da Lei 8.112/1990, tem direito à contagem especial de tempo de serviço para efeito de aposentadoria; todavia, para o período posterior ao advento da Lei 8.112/90, é necessária a regulamentação do art. 40, § 4º, da Constituição Federal, que definirá os critérios e requisitos para a respectiva aposentadoria. 
18.	A situação do ex-servidor Delso Morais da Silva não se enquadra no listado no Acórdão 2008/2006-TCU-Plenário, pois o tempo convertido diz respeito à atividade exercida na iniciativa privada, sob o regime geral de previdência social, e não à atividade exercida no serviço público como celetista. 
19.	Diante do exposto, deve ser excluído o tempo convertido, não podendo prosperar a aposentadoria com proventos integrais. A aposentadoria poderá prosperar com proventos proporcionais a 31/35 avos, com base no artigo 40, inciso III, alínea 'c', da Constituição Federal/1988 (redação original) .
Decadência Administrativa 
20. 	Esta Corte de Contas, no tocante à decadência, prevista no art. 54 da Lei 9.784/1999, entende que o referido dispositivo legal, ao ser aplicado aos atos de aposentadoria e pensão, conta seu prazo decadencial somente a partir do respectivo registro, visto tratar-se de ato complexo. (...) Esse é o teor da Súmula TCU 278/2012, a seguir transcrita: 
'Os atos de aposentadoria, reforma e pensão têm natureza jurídica de atos complexos, razão pela qual os prazos decadenciais a que se referem o § 2º do art. 260 do Regimento Interno e o art. 54 da Lei nº 9.784/99 começam a fluir a partir do momento em que se aperfeiçoam com a decisão do TCU que os considera legais ou ilegais, respectivamente.'
21.	Assim, o prazo decadencial começará a contar a partir da decisão do TCU que considerar legal ou ilegal o ato de aposentadoria do Sr. Delso Morais da Silva em análise. 
Princípios da Segurança Jurídica, Legalidade e do direito adquirido 
22. 	Verifica-se que o Princípio da Segurança Jurídica é vetor importante do Direito, que impõe ao magistrado a ponderação de sua incidência no caso concreto, mas sempre em face de outros princípios estruturantes da Administração Pública, como o princípio da legalidade, expresso na Constituição Federal, a partir do qual se estrutura todo o direito público e administrativo. 
23. 	A apreciação de atos de concessão de aposentadoria pela ilegalidade não infringe o princípio da segurança jurídica. O ato de aposentadoria do Sr. Delso Morais da Silva não pode ser considerado como ato jurídico perfeito, uma vez que o interessado não poderia computar o tempo convertido.
24. 	A jurisprudência da Suprema Corte é no sentido de deferir aos atos de aposentadoria e pensão a classificação de atos complexos, motivo pelo qual somente quando recebem o registro pela Corte de Contas passam a estar plenamente formados (perfeitos) , válidos (aferição da legalidade com reflexo de definitividade perante a Administração, que não mais pode anulá-los unilateralmente) e eficazes (plenamente oponíveis a terceiros, deixando de apresentar executoriedade provisória) . 
25.	Assim, pode-se, então, concluir que não há que se falar em direito adquirido antes que o ato complexo esteja definitivamente registrado por este Tribunal, muito menos quando a concessão traz em seu bojo vício insanável, por não haver lei que a suporte.
26.	Ressalta-se ainda que a violação ao princípio da irredutibilidade salarial também deve ser afastada, nos termos da jurisprudência do STF, que se fixou no sentido de que não há óbice à redução de proventos caso alguma parcela/vantagem esteja sendo paga ao arrepio da lei, conforme o MS 25.552, de relatoria da Exma. Ministra Cármen Lúcia, in verbis:
'EMENTA: MANDADO DE SEGURANÇA. ATO DO TRIBUNAL DE CONTAS DA UNIÃO. APOSENTADORIA DE MAGISTRADO. (...) DECADÊNCIA ADMINISTRATIVA E OFENSA AO PRINCÍPIO DA IRREDUTIBILIDADE DE SALÁRIOS NÃO CONFIGURADAS.
 (...) 
3. O Supremo Tribunal Federal pacificou entendimento de que, sendo a aposentadoria ato complexo, que só se aperfeiçoa com o registro no Tribunal de Contas da União, o prazo decadencial da Lei nº 9.784/1999 tem início a partir de sua publicação. Aposentadoria do impetrante não registrada: inocorrência da decadência administrativa.
4. A redução de proventos de aposentadoria, quando concedida em desacordo com a lei, não ofende o princípio da irredutibilidade de vencimentos. Precedentes' (grifo nosso) .
27.	Desta forma, entende-se que não se pode garantir o registro de uma aposentadoria considerada ilegal pelo TCU invocando apenas princípios tais como o da segurança jurídica, irredutibilidade salarial e razoabilidade, os quais deverão ser sopesados também com o princípio da legalidade.
Princípio da Boa-fé
28.	O órgão gestor permitiu a averbação do tempo convertido indevido, bem como concedeu a aposentadoria com proventos integrais ao Sr. Delso Morais da Silva, não havendo nos autos elementos que indiquem a má-fé por parte do ex-servidor. Dessa forma, cabe a aplicação da Súmula TCU 106, para dispensar o ressarcimento das quantias indevidamente recebidas de boa-fé.
CONCLUSÃO
29.	Em razão do exposto e tendo em vista as análises realizadas no ato de concessão de aposentadoria de Delso Morais da Silva, a aposentadoria deverá ser apreciada pela ilegalidade, uma vez que se averbou tempo convertido indevido, em afronta à Sumula TCU 245, não podendo prosperar a aposentadoria com proventos integrais.
PROPOSTA DE ENCAMINHAMENTO
30.	Ante o exposto, conforme o preceituado no art. 71, inciso III, da Constituição Federal, c/c os arts. 1º, inciso V, e 39, inciso II, da Lei 8.443/1992, 1º, inciso VIII, e 260, §§ 1º e 4º, do Regimento Interno/TCU, e tomando por base as informações prestadas pelo órgão de controle interno e as verificações feitas pela unidade técnica, propõe-se: 
a) considerar ilegal e negar o registro do ato de concessão de aposentadoria de Delso Morais da Silva;
b) dispensar o ressarcimento das quantias indevidamente recebidas de boa-fé, nos termos da Súmula TCU n. 106;
c) determinar à Universidade Federal de Minas Gerais que adote medidas para:
c.1) no prazo de quinze dias, faça cessar os pagamentos decorrentes do ato impugnado por esta Corte, sob pena de responsabilidade solidária da autoridade administrativa omissa, nos termos do art. 262 do Regimento Interno/TCU;
c.2) esclarecer ao servidor que a aposentadoria poderá prosperar com proventos proporcionais a 31/35 avos, devendo ser emitido novo ato, livre da irregularidade apontada, e submetido ao TCU pelo Sistema e-Pessoal, nos termos dos arts. 262, § 2º, do Regimento Interno desta Corte e 19, § 3º, da Instrução Normativa TCU 78/2008;
c.3) dar ciência, no prazo de 15 (quinze) dias, do inteiro teor desta deliberação ao interessado, alertando-o de que o efeito suspensivo proveniente da interposição de eventuais recursos junto ao TCU não o exime da devolução dos valores percebidos indevidamente após a respectiva notificação, caso esses não sejam providos; e
c.4) encaminhar ao Tribunal, no prazo de 30 (trinta) dias contados da ciência da decisão, documento apto a comprovar que o interessado tomou conhecimento do acórdão."
2.	O Ministério Público coloca-se de acordo com as conclusões da unidade técnica, sugerindo, todavia, que, 
"primeiramente, seja considerado insubsistente o Acórdão n.º 3.662/2011-2.ª Câmara (fls. 28/32 da peça n.º 1) em relação ao ex-servidor Delso Morais da Silva, o qual havia considerado ilegal o ato de aposentadoria de fls. 14/18 da peça n.º 01, e sendo agora declarada a ilegalidade e negativa da citada concessão pelos motivos de fato e de direito trazidos pela unidade técnica em pareceres uniformes constantes de peças n.ºs 37 e 38".
	É o relatório.

não há

Procuradora-Geral Cristina Machado da Costa e Silva.

APOSENTADORIA. CONTAGEM PONDERADA DE TEMPO DE MAGISTÉRIO COMPATÍVEL COM A TESE DE REPERCUSSÃO GERAL 772, FIRMADA PELO SUPREMO TRIBUNAL FEDERAL. CONVERSÃO ADSTRITA AO PERÍODO ANTERIOR AO ADVENTO DA EMENDA CONSTITUCIONAL 18/1981. LEGALIDADE. REGISTRO.

APOSENTADORIA (APOS)

Secretaria de Fiscalização de Pessoal (SEFIP).

Em exame a aposentadoria do sr. Delso Morais da Silva, ex-professor da Universidade Federal de Minas Gerais (UFMG) .
2.	Na sessão de 31/5/2011, a Segunda Câmara desta Corte, por meio do Acórdão 3.662/2011, negou registro à concessão, haja vista contemplar a conversão de tempo de magistério em tempo comum, prática vedada pela jurisprudência do Tribunal, nos termos da Súmula 245 (peça 1, p. 30-31) .
3.	Entretanto, em outubro de 2012, o juízo da 7ª Vara Federal de Minas Gerais, nos autos da Ação Ordinária 0056042-67.2011.4.01.3800, proferiu sentença para "declarar a nulidade da negativa de registro e condenar as rés [UFMG e União] a manterem a aposentadoria integral do autor (...) até a conclusão de novo procedimento em que restem assegurados a ampla defesa e o contraditório" (peça 5, p. 13) .
4.	Assim, foi promovida a oitiva do interessado acerca do tempo ficto computado em seu favor.
5.	Regularmente chamado aos autos, o ex-servidor, em preliminar, invoca o princípio da segurança jurídica e o instituto da decadência, estabelecido no art. 54 da Lei 9.784/1999. No mérito, argumenta que seu tempo de contribuição/serviço implementado no âmbito do regime geral de previdência (RGPS) "constitui fato jurídico a ter relevância junto ao outro regime de previdência a que passou a se vincular" (peça 34) , a saber, o regime próprio de previdência do funcionalismo federal (RPPS) .
6.	Instruindo o feito, a Secretaria de Fiscalização de Pessoal (Sefip) afasta a defesa apresentada e posiciona-se pela negativa de registro da concessão.
7.	O Ministério Público põe-se de acordo, aditando proposta de se declarar insubsistente, em relação ao sr. Delso Morais da Silva, o Acórdão 3662/2011-TCU-Segunda Câmara.
8.	Divirjo dos pareceres, pelas razões que passo a expor.
9.	O Supremo Tribunal Federal (STF) reconheceu, aos ex-empregados federais que passaram para o regime estatutário por força do disposto no art. 243 da Lei 8.112/1990, o direito de computarem de forma majorada, para fins de aposentadoria, o tempo de serviço anteriormente prestado - sob o regime trabalhista - em condições especiais (insalubres, perigosas ou penosas) . Tal posicionamento foi esposado por esta Corte de Contas a partir do Acórdão 2008/2006-TCU-Plenário.
10.	No caso específico do magistério, todavia, a atividade, outrora classificada como penosa pelo Decreto 53.831/1964 (o que, automaticamente, ensejava a contagem ponderada do tempo de serviço) , deixou de sê-lo com a promulgação da Emenda Constitucional 18/1981, publicada em 9/7/1981. 
11.	A partir de então, a aposentadoria de professor passou a ser espécie de benefício por tempo de contribuição com requisito etário reduzido, e não mais uma aposentadoria especial. Com isso, mesmo no âmbito do regime geral de previdência, para justificar eventual conversão de tempo de magistério em tempo comum, passou a ser necessária a comprovação de seu exercício em ambiente sujeito a agentes nocivos e insalubres. Tal é o entendimento assente na Suprema Corte, inclusive com repercussão geral reconhecida:
"PREVIDENCIÁRIO. AGRAVO REGIMENTAL NO RECURSO EXTRAORDINÁRIO COM AGRAVO. MAGISTÉRIO. CONVERSÃO DO TEMPO DE SERVIÇO ESPECIAL EM COMUM. SERVIÇO PRESTADO ANTES DA EC 18/81. POSSIBILIDADE. 1. No regime anterior à Emenda Constitucional 18/81, a atividade de professor era considerada como especial (Decreto 53.831/64, Anexo, Item 2.1.4) . Foi a partir dessa Emenda que a aposentadoria do professor passou a ser espécie de benefício por tempo de contribuição, com o requisito etário reduzido, e não mais uma aposentadoria especial. 2. Agravo regimental a que se dá parcial provimento" (ARE 742005 AgR, Rel. Min. Teori Zavascki, Segunda Turma, DJE 1/4/2014) .
"Recurso extraordinário com agravo. Repercussão geral da questão constitucional reconhecida. Reafirmação de jurisprudência. 2. Direito Previdenciário. Magistério. Conversão do tempo de serviço especial em comum. 3. Impossibilidade da conversão após a EC 18/81. Recurso extraordinário provido" (ARE 703.550 AgR, Rel. Min. Gilmar Mendes, Plenário, DJE 21/10/2014) .
12.	Dessa forma, em perfeita harmonia com o Acórdão 2008/2006-TCU-Plenário e com a remansosa jurisprudência do STF, tem-se que a data limite para conversão do tempo de serviço de magistério - qualificado como atividade penosa - em tempo comum é 9/7/1981.
13.	Pois bem, no caso ora em análise, tem-se que o sr. Delso Morais da Silva, segundo informam os autos, ingressou no cargo de professor da UFMG em março de 1969, nele permanecendo até sua aposentação, em novembro de 1992 (peça 1, p. 14-18) . Logo, tem direito à contagem majorada de pouco mais de doze anos de seu tempo de atividade de magistério prestado sob a legislação trabalhista (entre 1969 e 1981) .
14.	Como o tempo ficto assim obtido é até ligeiramente superior àquele considerado pela UFMG (3 anos e 11 meses) , não há o que reparar, nesse aspecto, no título de inativação do interessado.
15.	Não tendo sido identificada nenhuma outra falha no ato, cumpre proceder ao seu registro.
16.	Quanto ao adendo sugerido pelo Parquet - declarar a insubsistência do Acórdão 3662/2011-TCU-Segunda Câmara em relação ao inativo -, tenho por desnecessária a medida na espécie, haja vista a força executória da sentença de mérito proferida pelo juízo federal.
17.	Diante de todo o exposto, voto no sentido de que este Colegiado adote a deliberação que ora submeto à sua apreciação.
TCU, Sala das Sessões Ministro Luciano Brandão Alves de Souza, em 25 de junho de 2019.
BENJAMIN ZYMLER 
Relator